【裁判字號】    95,交聲,1077
【裁判日期】    951228
【裁判案由】    聲明異議
【裁判全文】
臺灣臺中地方法院交通事件裁定        95年度交聲字第1077號
原處分機關    交通部公路總局臺中區監理所豐原監理站
異  議  人
即受處分人    乙○○
上列受處分人因違反道路交通管理處罰條例案件，對於交通部公
路總局臺中區監理所豐原監理站於民國九十五年十月十三日所為
之處分（原處分案號：豐監稽違字第裁六三－Ｕ0000000
0號裁決書）聲明異議，本院裁定如下：
    主    文
異議駁回。
    理  由
一、原處分機關略以：異議人即受處分人（下稱受處分人）乙○
    ○駕駛車號Ｈ六─三六一九號自用小客車，於民國九十五年
    八月十日下午八時五十分許，在苗栗縣後龍鎮○○里○○道
    處（下稱系爭平交道），因「警鈴已響、閃光號誌已顯示、
    未遵守停看聽標誌，闖越平交道」違規，遭內政部警政署鐵
    路警察局第一警務段以鐵警行字第Ｕ00000000號舉
    發違反道路交通管理事件通知單當場舉發。嗣因受處分人於
    應到案日前提出申訴，經向原舉發機關查證違規屬實，原處
    分機關遂於九十五年十月十三日以豐監稽違字第裁六三－Ｕ
    00000000號裁決書，以受處分人違反道路交通管理
    處罰條例第五十四條第一項第一款、第六十三條第一項第三
    款規定，裁處罰鍰新臺幣（下同）九千元，並記違規點數三
    點，施以道安講習，罰鍰限於九十五年十一月十二日前繳納
    ，逾期則依裁決書處罰主文裁處，於法並無不合等語。
二、本件異議意旨略以：受處分人於前揭時、地，係以時速十五
    公里以內之時速駛向系爭平交道，由於系爭平交道前未設停
    止線，僅有黃色路口淨空標示線，故受處分人於接近系爭平
    交道時，經確認左右無火車跡象後，隨即欲通過平交道，而
    當所駕上開車輛之車頭進入系爭平交道，惟未通過平交道之
    際，平交道之號誌始作亮且警鈴始作響，然遮斷器尚未放下
    ，斯時受處分人遂以一般交通安全常識判斷應儘速通過危險
    位置以保生命安全，而儘速通過系爭平交道，然通過系爭平
    交道後仍赫見員警快步自對面路旁涼亭附近跑上前，以受處
    分人有上開違規事由而違反道路交通管理處罰條例第四十五
    條第一項規定舉發，雖受處分人當場向員警表示「號誌及警
    鈴是自小客車車頭已進入平交道後才動作，且遮斷器係受處
    分人依員警指示停靠路邊時，才開始動作」等語，然仍未獲
    置理。因受處分人實無舉發通知單上所指「警鈴已響、號誌
    已亮、未遵守停看聽標誌，闖越平交道」之違規行止，且員
    警丙○○所製作交與受處分人收取之該舉發通知單上所載之
    處罰規定，顯與移送受理機關聯上所載處罰規定及原處分機
    關基此所為之裁決法規均非一致，受處分人就原處分機關所
    為上開裁決自難甘服，是爰於法定期間提出異議，並求為撤
    銷原處分等語。
三、按汽車駕駛人，駕車在鐵路平交道，不遵守看守人員之指示
    ，或遮斷器開始放下，或警鈴已響、閃光號誌已顯示，仍強
    行闖越者，處二千元以上四千元以下（即新臺幣六千元以上
    一萬二千元以下）罰鍰，並記違規點數三點，修正施行後即
    本件違規行為發生時及原處分機關裁處時之道路交通管理處
    罰條例第五十四條第一款及第六十三條第一項第三款分別定
    有明文。次按鐵路平交道號誌雙盞紅燈開始交替閃爍時，表
    示行人與車輛均禁止進入平交道，車輛並應停止於停止線前
    ，如已在平交道中，應迅速離開，道路交通標誌標線號誌設
    置規則第二百零九條亦定有明文。
四、經查：
（一）受處分人於九十五年八月十日下午八時五十分許，確有駕
      駛車號Ｈ六─三六一九號自用小客車行經苗栗縣後龍鎮○
      ○里○○道，遭員警當場以「警鈴已響、閃光號誌已顯示
      、未遵守停看聽標誌，闖越平交道」之違規事由當場舉發
      ，而舉發通知單上原載明受處分人亦有遮斷器漸放仍闖越
      平交道之違規事由，惟旋即當場刪除，受處分人事後逾期
      未到案等情，業為被告所是認，復經證人即當日在場之員
      警丙○○及甲○○證述在卷，且有上開舉發通知單存卷足
      佐，自堪先認定。
（二）然而，受處分人既以上開情詞置辯，則本案之爭點即在於
      當日系爭平交道之閃光號誌及警鈴，究係於受處分人駕駛
      上開車輛進入平交道之前，抑或進入平交道之後，始亮起
      及作響？經查，證人即當日在場之員警丙○○及甲○○於
      本院訊問時業均結證陳稱：「受處分人駕駛車輛要行經系
      爭平交道當時，我們距離平交道十公尺，看到平交道的紅
      燈已經警示，柵欄還沒放下來，受處分人之車輛就已經進
      入平交道，他進入平交道之前，警示燈早就亮了，他進入
      平交道時，柵欄才慢慢放下，他剛出平交道時，柵欄已完
      全放下，警鈴與號誌燈是同時發生作用。警鈴開始發生作
      用後約十秒左右，柵欄會開始放下。警示燈若響，必須遵
      守停、看、聽的標誌，才能過平交道，我們有看到受處分
      人並沒有停看聽，才開這張罰單。受處分人當日之車速有
      稍快。我們只要紅燈警示燈在亮，就會開始注意平交道的
      狀況，當時是看到受處分人之車輛進入平交道，又從平交
      道出來，整個過程都有看到，所以可以確定受處分人所駕
      車輛是在警鈴響、號誌燈亮了之後，才進入平交道。我們
      舉發理由並不是看車輛從平交道出來時，柵欄放下才舉發
      的。」等語詳實，並互核相符，又參以證人丙○○、甲○
      ○與受處分人間均無仇隙，衡情當無設詞攀誣受處分人之
      理，堪認上開證人所言，已非無憑，且益見員警丙○○原
      於上開舉發通知單上載明受處分人亦有遮斷器漸放仍闖越
      平交道之違規事由，惟旋即予以刪除，乃因認受處分人係
      進入系爭平交道後而尚未出平交道前，遮斷器始漸放之情
      ，尚非屬「遮斷器開始放下後，仍強行闖越平交道」之違
      規事由，始未據此舉發，而與證人丙○○及甲○○所證上
      開情節，核無不符之處，尚非可憑此認定受處分人辯稱員
      警刪除上開記載乃因其通過平交道之後，遮斷器始漸放云
      云為實。蓋以，證人即員警丙○○及甲○○當日所處值勤
      位置係位於受處分人行駛車道之對面路邊，且距離平交道
      約十公尺，又系爭平交道至員警當日值勤所處位置均屬空
      曠地區，並無遮蔽視線而足以影響觀察系爭平交道狀況之
      物體等情，乃為受處分人、證人即員警丙○○及甲○○所
      不爭執，並有受處分人所提現場照片及繪製現場圖附卷可
      參，且佐以員警執行舉發勤務時，對於車輛有無發生違規
      情事本即投注更高之注意等情，自堪認證人即員警丙○○
      及甲○○證稱其等足以確定當日所見上情等語，洵屬有據
      ，而受處分人徒以員警所在上開攔檢位置距離平交道非近
      ，又舉發時間為天色昏暗之夜間，自無法確實判讀受處分
      人所駕車輛駛入平交道區域之正確時間，又警鈴作響時，
      受處分人之自小客車是否已駛入平交道區域，即以平交道
      號誌作動及警鈴作響後，受處分人之車輛所在位置確實在
      平交道上等情，臆測受處分人有「警鈴已響，號誌已亮，
      未遵守停看聽標誌，闖越平交道」之違規云云置辯，當非
      足取。
（三）次以，參諸自系爭平交道前之黃線暫停區通過系爭平交道
      至當日員警攔檢位置之距離，核與證人即員警丙○○及甲
      ○○由當日值勤位置至攔檢位置之距離相差無幾，而員警
      丙○○及甲○○當日係以跑步方式橫越馬路至上開攔檢位
      置，並得於受處分人以時速十五公里至二十公里之車速（
      此為受處分人於本院訊問時所自承）駕車經過系爭平交道
      後，隨即迅速攔檢受處分人所駕車輛，另系爭平交道約有
      八公尺長，該處閃光號誌燈亮起及警鈴燈響起後約八秒，
      遮斷器始開始放下，約過二秒即完全放下，若以時速十五
      公里之車速駕車由平交道前黃線暫停區通過系爭平交道至
      當日員警攔檢位置約須六秒等情，亦為受處分人、證人即
      員警丙○○及甲○○所不爭執，復有受處分人所提現場照
      片及繪製現場圖存卷足佐，益見證人即員警丙○○及甲○
      ○二人證稱其等確自初見閃光號誌燈亮起及警鈴燈響起之
      時起，即注意系爭平交道上之車輛狀況，並親見受處分人
      於閃光號誌燈亮起及警鈴燈響起之後，始進入平交道內等
      語，核與論理及經驗法則相符，而堪採信。蓋因員警丙○
      ○及甲○○二人若非一見受處分人進入平交道之始即上前
      欲行攔檢，而係迨至受處分人所駕車輛已在系爭平交道內
      ，甚或業已闖越平交道後方為之，以受處分人所駕車輛該
      時為時速十五至二十公里之車速，則員警當已難以未較車
      速為快之跑步方式在上址攔得受處分人並開單舉發上情；
      又者，受處分人所駕車輛以時速十五公里之車速通過系爭
      平交道既僅須六秒不到之時間，而該處閃光號誌燈亮起及
      警鈴燈響起後，約須經過八秒，遮斷器始開始放下，則受
      處分人自有可能係於該處閃光號誌燈亮起及警鈴燈響起後
      約四秒左右駕車進入系爭平交道內，並在系爭平交道內遇
      遮斷器開始放下，再以一、二秒之時間即於遮斷器尚未完
      全放下之際駛出系爭平交道外，且於方駕車駛出平交道之
      時遇遮斷器完全放下之情，而與證人丙○○及甲○○二人
      所證上開違規情節，互核相符。綜上，足見受處分人上開
      所辯，核無理由，而縱原舉發單位確有受處分人所指在舉
      發通知單上誤載處罰法規之情，亦仍無礙於受處分人上開
      違規事由之成立。
（四）準此，受處分人確有上開違規情事，已如前述，揆諸上開
      規定，原處分機關援引道路交通管理處罰條例第五十四條
      第一款規定，對受處分人裁處罰鍰九千元，並記違規點數
      三點等處分，並無不當，本件異議為無理由，應予駁回。
據上論斷，依道路交通管理處罰條例第八十七條第二項，道路交
通案件處理辦法第十九條，裁定如主文。
中    華    民    國    95    年    12    月    28    日
                  交通法庭  法  官  許惠瑜
以上正本證明與原本無異。
對於本件裁定如有不服，應於收受送達後五日內，向本院提出抗
告書狀，敘述抗告之理由，抗告於臺灣高等法院臺中分院。
                            書記官  陳佳君
中    華    民    國    95    年    12    月    28    日


司法院資訊處製作；財團法人民間司法改革基金會備份。
